臺灣雲林地方法院民事判決　九十一年度訴字第一八四號
　　原　　　告　己○○
　　被　　　告　甲○○
　　訴訟代理人　乙　○
　　被　　　告　乙○義
　　被　　　告　庚○○
　　被　　　告　丁○○
　　被　　　告　丙○○
　　訴訟代理人　戊○○
右當事人間請求分割共有物事件，本院判決如左：
    主    文
兩造共有坐落雲林縣大埤鄉鎮一○八號，建地，面積○．○九三四公頃，其分割
方法如附圖乙案所示：
編號１部分，面積○．○二九四公頃分歸原告己○○取得。
編號２部分，面積○．○六四○公頃分歸被告戊○○、丁○○、丙○○、庚○○、甲○○、乙○、乙○義共同取得，並按戊○○、丁○○、丙○○應有部分各一一一分之
一○；庚○○應有部分一一一分之六；甲○○、乙○、乙○義應有部分各一一一分之
二五之比例保持共有。
訴訟費用由兩造按原應有部分比例負擔。
    事    實
甲、原告方面：
一、聲明：求為如附圖甲案所示之方法分割。
二、陳述：兩造共有坐落雲林縣大埤鄉鎮一○八號，建地，面積○．○九三四公
    頃，其應有部分各如附圖「應有部分比例欄」所載，兩造就共有土地不能協議分
    割，又無因物之使用目的不能分割或約定不分割之情形，請准按原物分割。因該
    土地上已有兩造之建物存在，為避免分割後原告之房屋遭到拆除，請按各共有人
    之佔有現狀，如附圖甲案所示之方法分割，將原告佔有使用以外之土地，分歸被
    告七人保持共有。
三、證據：提出土地登記簿謄本、地籍圖影本各一件、現場相片三張為證。並聲請勘
    驗現場及測量。
乙、被告方面：
一、聲明：同意分割。
二、陳述：被告等均不考慮建物是否會拆除，請依南北向分割，使被告分得之土地可
    以與馬路聯絡，且被告於分割後均仍願保持共有。
    理    由
一、原告主張之事實業據提出系爭土地之登記簿謄本、地籍圖謄本為証，且經本院會
    同雲林縣斗南地政事務所測量人員勘測現場，並有土地複丈結果圖說在卷足按。
    而系爭土地依物之使用目的非不能分割，兩造亦無不得分割之約定，只因兩造對
    於分割方法未能達成協議，而訴請裁判分割，核無不當，自應准許。
二、查系爭土地僅有北邊面臨馬路，原告使用大部分面臨馬路之土地，只在東邊留有
    狹窄巷道，供佔用南邊之被告等人通行，而兩造之建物，除被告戊○○之二層樓
    房外，均已老舊等情，經本院勘驗現場屬實，有勘驗筆錄在卷，及原告提出現場
    相片可稽。被告等均表示只要土地分配公平，可以不考慮建物是否會拆除等情，
    因此本件分割應著重於土地本身之價值，而不再考慮建物之維護，即應考慮土地
    分割後，各共有人取得土地之價值是否相當？及每筆分割後之土地是否均能面臨
    馬路？然則，原告主張保留建物之完整，請求按各共有人之佔有現狀分割，即不
    可採。
三、被告等均表示分割後仍願保持共有，本院為使兩造分得之土地均能面臨馬路，同
    時增加土地使用方便與價值，爰採附圖乙案所示，以為分割方法。
四、本件係因分割共有物而涉訟，被告之行為可認按當時之訴訟程度為伸張或防禦權
    利所必要，為期公平，由勝訴之原告亦負擔一部訴訟費用，併此敘明。
五、結論：原告之訴為有理由，依民事訴訟法第七十八條、第八十一條第二款、第八
    十五條第一項但書，判決如主文。
中　　　華　　　民　　　國　　九十一　　年　　　四　　　月　　  三  　　日
                                臺灣雲林地方法院民事第一庭
~B法　　　官　蕭守田
右為正本係照原本作成
如對本判決上訴，須於判決送達後廿日內向本院提出上訴狀
中　　　華　　　民　　　國　　九十一　　年　　　四　　　月　　  三　  　日
~B法院書記官　李世文
